臺灣高等法院刑事判決 
                                   111年度上訴字第1846號
上  訴  人  
即  被  告  許文哲



選任辯護人  黃昱銘律師
            王聖傑律師
上列上訴人因違反毒品危害防制條例案件，不服臺灣新北地方法
院110年度訴字第899號，中華民國111年2月21日第一審判決（起
訴案號：臺灣新北地方檢察署110年度偵字第17485號），提起上
訴，本院判決如下：
    主  文
上訴駁回。
    犯罪事實
一、許文哲明知如附表編號1-5所示之毒品咖啡包均含「4-甲基
    甲基卡西酮」成份，屬毒品危害防制條例第2條列管之第三
    級毒品，未經許可不得販賣，竟意圖營利，基於販賣第三級
    毒品之犯意，於民國110年3月間某日，使用如附表編號7所
    示手機，向真實姓名、年籍均不詳之成年人，以新臺幣（下
    同）8千元之價格購入如附表編號1-5所示第三級毒品咖啡包
    共50包，再於同年4月12日中午12時許，使用如附表編號8所
    示手機，以「Zhe Wen」暱稱在臉書公開之社團刊登隱喻販
    賣毒品之「能量飲(杯子圖示)托售，私」廣告，後經員警執
    行網路巡邏勤務時發現上情，遂喬裝買家以通訊軟體與許文
    哲接洽，雙方約定於同年4月13日凌晨1時許，在新北市○○區○
    ○街00號前，由許文哲以1,200元之價格，販售5包毒品咖啡
    包予喬裝買家之員警。許文哲隨依約前往，當場交付如附表
    編號1所示其中5包毒品咖啡包給員警，而著手於販賣第三級
    毒品犯行，遭警方逮捕，致未得逞，為警分別在被告身上及
    其住處內扣得如附表所示之物。
二、案經桃園市政府警察局大溪分局報告臺灣新北地方檢察署檢
    察官偵查起訴。
    理  由
壹、程序部分：
　　本院援引之下列證據資料（包含供述證據、文書證據等），
    並無證據證明係公務員違背法定程序所取得。又檢察官、被
    告許文哲及其選任辯護人，於原審準備程序、審理時及本院
    審理時，對原審及本院所提示之被告以外之人審判外之供述
    ，包括供述證據、文書證據等證據，就證據能力均未表示爭
    執，且迄言詞辯論終結前並未聲明異議，亦無顯有不可信之
    情況與不得作為證據之情形，本院審酌上開證據資料製作時
    之情況，尚無違法不當及證明力明顯過低之瑕疵，認為以之
    作為證據應屬適當，是依刑事訴訟法第159條至第159條之5
    規定，本院所引用供述證據及文書證據均有證據能力。
貳、實體部分：
一、事實之認定：
　㈠上開犯罪事實，業據上訴人即被告許文哲迭於警詢、偵查、
    原審及本院審理時均坦承不諱（見偵卷第17至29、141、142
    頁；原審卷第84至89、127至136頁；本院卷第58、61、64、
    66頁），核與職務報告、被告以暱稱「Zhe Wen」刊登隱喻
    販賣毒品之廣告、通訊軟體與警方接洽販賣毒品過程之對話
    紀錄截圖相符（見偵卷第13、63至71頁），且被告於警方喬
    裝買家相約交易而當場在被告身上及住處扣到如附表所示之
    物，其中如附表編號1-5之咖啡包內經鑑定含有如附表所示
    之第三級毒品成分，有附表「依據」欄所載之證據資料在卷
    可憑。
  ㈡按販賣毒品之所謂販賣行為，係行為人基於營利之目的，而
    賣出毒品而言。次按販賣毒品係違法行為，亦無公定價格，
    可任意分裝增減份量及純度，且每次買賣之價格、數量，亦
    隨時依雙方之關係深淺、資力、需求量、對行情之認知、來
    源是否充裕、查緝是否嚴緊、購買者被查獲時供出來源之可
    能風險評估等因素，而異其標準，故常機動調整，非可一概
    而論。從而，販賣之利得，除非經行為人詳細供出其販賣毒
    品之進價及售價，且數量俱臻明確外，實難察得其具體得利
    之實情；然販賣者從價差或量差中牟利，方式雖異，惟其販
    賣之目的在於意圖營利則屬同一。是舉凡有償交易，除足以
    反證其確係另基於某種非圖利本意之關係外，尚難只因無法
    查悉其精確之購入價格，作為是否高價賣出之比較，即謂其
    無營利之意思而阻卻販賣犯行之追訴。且毒品之價格不低，
    取得不易，苟無利可圖，應無甘冒被查緝法辦之風險，平白
    無端轉讓他人，而應有從中賺取價差或量差以牟利之意圖（
    最高法院106年度台上字第1229號、105年度台上字第2185號
    、105年度台上字第738號判決意旨參照）。本件被告於原審
    審理時供承：「當初是用8000元購入50包，預計用差不多每
    包240元價格售出。」等語（見原審卷第134頁），價差80元
    ，顯有利可圖，揆諸前揭說明，益見被告主觀上有藉販賣第
    三級毒品營利之犯意無訛。
  ㈢綜上所述，認被告上開出於任意性之自白核與事實相符，可
    以採信。本件事證明確，被告販賣第三級毒品未遂之犯行，
    洵堪認定，應依法論科。
二、論罪之說明：
　㈠按刑法上所謂陷害教唆，係指行為人原無犯罪之意思，純因
    具有司法警察權者之設計誘陷，以唆使其萌生犯意，待其形
    式上符合著手於犯罪行為之實行時，再予逮捕者而言。此種
    「陷害教唆」，因行為人原無犯罪之意思，具有司法警察權
    者復伺機逮捕，係以不正當手段入人於罪，尚難遽認被陷害
    教唆者成立犯罪。至於刑事偵查技術上所謂之「釣魚」者，
    則指對於原已犯罪或具有犯罪故意之人，司法警察於獲悉後
    為取得證據，以設計引誘之方式，佯與之為對合行為，使其
    暴露犯罪事證，待其著手於犯罪行為之實行時，予以逮捕、
    偵辦者而言。後者因犯罪行為人主觀上原即有犯罪之意思，
    倘客觀上又已著手於犯罪行為之實行時，自得成立未遂犯，
    與「陷害教唆」情形迥然有別（最高法院101年度台上字第3
    253號判決意旨參照）。又按刑法上關於販賣罪，祇要被告
    本身原有販賣之故意，且已著手於販賣行為之實行，即應分
    別情形論以販賣既遂或未遂。倘對造無買受之真意，為協助
    警察辦案、非法奪取買賣標的物或為其他目的而佯稱購買，
    雖事實上不能真正完成買賣，但被告原來既有販賣之故意，
    且已著手於販賣行為，仍應論以販賣罪之未遂犯（最高法院
    102年度台上字第373號判決意旨參照）。
　㈡本件被告確販賣價值1200元之含有第三級毒品「4-甲基甲基
    卡西酮」之毒品咖啡包5包予警方喬裝之買家，而「4-甲基
    甲基卡西酮」屬毒品危害防制條例列管之第三級毒品。核被
    告所為，係犯毒品危害防制條例第4條第6項、第3項之販賣
    第三級毒品未遂罪。又被告販賣第三級毒品未遂前持有4-甲
    基甲基卡西酮純質淨重5公克以上之低度行為，為販賣未遂
    之高度行為所吸收，不另論罪。至原判決誤認被告販賣前意
    圖販賣而持有第三級毒品之行為，與販賣第三級毒品未遂罪
    之間為法條競合關係，而就意圖販賣而持有第三級毒品部分
    不另論罪(見原判決理由欄第貳、一、㈡項)，因不影響判決
    結果，本院逕予刪除，附此說明。
　㈢刑之減輕事由：
  1.未遂犯：
　　被告本即有販賣第三級毒品之故意，且已著手實行販賣行為
    ，然因員警並無購買毒品之真意，致不能真正完成販賣行為
    而未遂，應依刑法第25條第2項規定，按既遂犯之刑度減輕
    其刑。
　2.本件有毒品危害防制條例第17條第2項規定之適用：　
　　被告於偵查中及原審、本院審理時均自白本件販賣第三級毒
    品未遂犯行，應依毒品危害防制條例第17條第2項之規定減
    輕其刑，並遞減之。
　3.本件無刑法第59條規定酌減其刑之適用：　　
　⑴按刑法上之酌量減輕，必於犯罪之情狀可憫恕時，始得為之
    ，為刑法第59條所明定，即刑法第59條之酌量減輕其刑，必
    須犯罪另有特殊之原因與環境等等，在客觀上足以引起一般
    同情，認為即予宣告法定低度刑期尤嫌過重者，始有其適用
    ，至情節輕微僅可為法定刑內從輕科刑之標準，不得據為酌
    量減輕之理由（最高法院51年台上字第899號、45年台上字
    第1165號判例意旨參照）。　
　⑵辯護人主張本件被告販賣毒品數量非多，尚未流入市面，且
    被告自幼家庭功能不佳，因為扶養幼子而鋌而走險，應依刑
    法第59條規定酌減其刑等語。然服食4-甲基甲基卡西酮，將
    造成身體呼吸、心臟血管、神經、肌肉骨骼系統及精神上受
    有各種不適及損害，而被告僅為牟取個人私利即販賣毒品，
    本已不該，況依毒品危害防制條例第17條第2項及刑法第25
    條第2項規定遞減後，被告刑期已大幅減低，被告縱成長背
    景艱難或家庭經濟狀況負擔較重，仍不足以合理化販毒行為
    ，且被告行為時27歲，身心狀態並無明顯弱勢之情形，實有
    靠正當工作營生及判斷事理之能力，其所據之前述理由實未
    見有何特殊之原因與環境，犯罪情狀並無顯可憫恕之處，在
    客觀上不足以引起一般人之同情，另考量本案經遞減其刑後
    ，法定刑度與被告之犯行相較，應屬相當，難謂情輕法重，
    自無從援引刑法第59條之規定酌減其刑，辯護人之主張，不
    足採信。　　　
三、維持原判決及駁回上訴之理由：
  ㈠原審以被告犯罪事證明確，據以論罪科刑，並審酌被告無視
    禁毒政策，為賺得現金而起意販毒之犯罪動機、目的，自上
    游購入如附表編號1-5所示50包毒品咖啡包後，著手販賣其
    中5包給喬裝買家之員警，本案預計從中賺取400元之價差，
    金額不高，本案為警方釣魚所查獲，毒品實際流通市面之危
    險性低，可認被告行為罪責尚非重大，考量被告前無犯罪前
    科素行，行為時年約27歲，犯後坦承犯行，尚有悔意，被告
    自陳高中肄業、先後從事餐飲業服務生、在工地做工等工作
    、收入不穩定、妻子身體狀況不佳、需扶養兩名各4歲、2歲
    幼子之家庭生活狀況等一切情狀(見原審卷第135頁、本院卷
    第65頁)，量處有期徒刑1年11月；並以被告販售毒品非零星
    販賣，其目前與妻小同住娘家，縱其入監，亦有相當家庭支
    援系統及社會救助介入，本件宣告之刑仍有執行之必要，不
    予宣告緩刑；復就沒收說明：1.違禁物：扣案如附表編號1-
    5 所示之物，含有第三級毒品成分，此有附表「依據」欄所
    示鑑定報告可佐，與被告本案販賣第三級毒品未遂犯行間有
    直接關連性，屬違禁物，除鑑定用畢部分，因已滅失外，自
    應連同無析離實益之外包裝，依刑法第38條第1項規定宣告
    沒收；2.犯罪所用之物：扣案如附表編號7、8所示行動電話
    ，均為被告所有，分別供張貼販賣毒品廣告、與警方聯繫或
    向毒品上游購入本案毒品咖啡包所用之物，此為被告於原審
    審理中所承認（見原審卷第131、132頁，各用途詳附表所載
    ），故依毒品危害防制條例第19條第1項規定諭知沒收；3.
    本案被告並未取得販賣毒品之價金，扣案如附表編號6所示
    現金，被告供稱為上班的薪資所得（見偵卷第23頁），卷內
    也缺乏積極證據可證明係取自其他違法行為所得，故不予宣
    告沒收。
  ㈡經核原判決認事用法均無違誤，量刑亦屬妥適。被告執以量
    刑太重為由，指摘原判決不當，惟按關於刑之量定，係實體
    法上賦予法院得為自由裁量之事項，倘其量刑已以行為人之
    行為罪責為基礎，並斟酌刑法第57條各款所列情狀，在法定
    刑度內，酌量科刑，如無偏執一端，致明顯失出失入情形，
    上級審法院即不得單就量刑部分遽指為不當或違法。本件經
    原判決逐一剖析，並就卷內證據資料參互審酌，認定被告明
    知含有「4-甲基甲基卡西酮」之咖啡包為毒品，不得非法販
    賣，仍犯本件販賣第三級毒品未遂罪，並審酌刑法第57條各
    項事由，業如前述，被告上訴固請求適用刑法第59條酌減其
    刑，並從輕量刑，惟被告所為不符合刑法第59條情輕法重顯
    堪憫恕之酌減其刑要件，且本院已適用刑法第25條第2項、
    毒品危害防制條例第17條第2項等規定，減輕其刑並遞減之
    。被告及其辯護人雖請求宣告緩刑，惟本院參酌被告之犯罪
    方式，與一般有毒癮者彼此間販賣毒品、互通有無之交易方
    式有異，被告係在社交網站臉書上對不特定之人販賣毒品，
    買受者多係年輕學生或不常接觸毒品之人，本意在嘗鮮，常
    因此染沾施毒惡習，進而成為有毒癮者，人生因此變色，反
    之被告本身並無施用毒品之習慣，亦無前科，然因被告犯罪
    對社會治安所生危害非微，其於案發時年27歲，已婚育子，
    並非無社會經驗之人，本院認不宜宣告被告緩刑，至被告之
    家庭因素，則非本院是否宣告緩刑之考量主因。是被告未提
    新證據上訴主張原判決量刑太重，請求從輕量刑並諭知緩刑
    ，並無理由，應予駁回。
據上論斷，應依刑事訴訟法第368條，判決如主文。
本案經檢察官徐千雅偵查起訴，由檢察官許鈺茹到庭執行公訴。
中　　華　　民　　國　　111 　年　　7 　　月　　13　　日
                  刑事第十七庭  審判長法　官  鄭水銓
                                      法　官  姜麗君
                                      法　官  黃雅芬
以上正本證明與原本無異。
如不服本判決，應於收受送達後20日內向本院提出上訴書狀，其
未敘述上訴之理由者並得於提起上訴後20日內向本院補提理由書
（均須按他造當事人之人數附繕本）「切勿逕送上級法院」。
                                      書記官  鄭雅云
中　　華　　民　　國　　111 　年　　7 　　月　　13　　日
附錄：本案論罪科刑法條全文　　　　　　　　　　　　　　　
毒品危害防制條例第4條：
製造、運輸、販賣第一級毒品者，處死刑或無期徒刑；處無期徒
刑者，得併科新臺幣3千萬元以下罰金。
製造、運輸、販賣第二級毒品者，處無期徒刑或10年以上有期徒
刑，得併科新臺幣1千5百萬元以下罰金。
製造、運輸、販賣第三級毒品者，處7年以上有期徒刑，得併科
新臺幣1千萬元以下罰金。
製造、運輸、販賣第四級毒品者，處5年以上12年以下有期徒刑
，得併科新臺幣5百萬元以下罰金。
製造、運輸、販賣專供製造或施用毒品之器具者，處1年以上7年
以下有期徒刑，得併科新臺幣1百50萬元以下罰金。
前五項之未遂犯罰之。
附表：(民國)
編號 扣案物 鑑定結果/本案關連性 依據  1 路易威登（Louis Vuitton ）品牌圖案教堂穹頂照片包裝袋（內含咖啡色粉末摻雜米黃色顆粒，編號1-14）14包 1.含有第三級毒品4-甲基甲基卡西酮成分，合計驗前淨重79.3966公克，取樣0.6567 公克鑑定用畢，純度約3.24％，純質淨重為2.5724公克，驗餘淨重78.7399 公克。 2.其中5 包（編號1 至5 ）為本次販賣所交付員警之毒品。 ①臺北榮民總醫院110 年7 月14日北榮毒鑑字第C0000000號、第C0000000-Q號毒品成分鑑定書各1 份（偵卷第161、167 頁）。② ②桃園市政府警察局大溪分局圳頂派出所扣押物品目錄表2 份（偵卷第41、49-53 頁，扣案物編號1-27）。 ③扣案毒品照片4 張（偵卷第71、73、80頁）。  2 路易威登（Louis Vuitton ）品牌圖案教堂穹頂照片包裝袋（內含咖啡色粉末摻雜米黃色顆粒，編號15-27）13包 含有第三級毒品4-甲基甲基卡西酮成分，合計驗前淨重78.8844 公克，取樣0.7538公克鑑定用畢，純度約2.72％，純質淨重為2.1457公克，驗餘淨重78.1306公克。   3 路易威登（Louis Vuitton ）品牌圖案教堂穹頂照片包裝袋（內含咖啡色粉末摻雜米黃色顆粒，編號28-40）13包 含有第三級毒品4-甲基甲基卡西酮成分，合計驗前淨重78.1827 公克，取樣0.7401公克鑑定用畢，純度約4.12％，純質淨重為3.2211公克，驗餘淨重77.4426公克。 ①臺北榮民總醫院110 年7 月14日北榮毒鑑字第C0000000號、第C0000000-Q號毒品成分鑑定書各1 份（偵卷第163、169 頁）。 ②桃園市政府警察局大溪分局圳頂派出所扣押物品目錄表1 份（偵卷第53-57 頁編號28-49 ）。 ③扣案毒品照片1 張（偵卷第80頁）。  4 路易威登（Louis Vuitton ）品牌圖案教堂穹頂照片包裝袋（內含咖啡色粉末摻雜米黃色顆粒，編號41-49）9 包 含有第三級毒品4-甲基甲基卡西酮成分，合計驗前淨重52.2246 公克，取樣0.6517公克鑑定用畢，純度約2.44％，純質淨重為1.2743公克，驗餘淨重51.5729公克。   5 路易威登（Louis Vuitton ）品牌標誌及星星、書本與時鐘圖案黑色包裝袋（內含咖啡色粉末摻雜米黃色顆粒，編號50）1 包 含有第三級毒品4-甲基甲基卡西酮成分，驗前淨重4.2329公克，取樣0.4576公克鑑定用畢，純度約4.67％，純質淨重為0.1977公克，驗餘淨重3.7753公克。 ①臺北榮民總醫院110 年7 月14日北榮毒鑑字第C0000000號、第C0000000-Q號毒品成分鑑定書各1 份（偵卷第165、171 頁）。 ②桃園市政府警察局大溪分局圳頂派出所扣押物品目錄表1 份（偵卷第57頁編號50）。 ③扣案毒品照片1 張（偵卷第80頁）。  6 新臺幣現金3,300 元 無積極證據證明為販賣毒品所得。 桃園市政府警察局大溪分局圳頂派出所扣押物品目錄表（偵卷第41頁）。  7 iPhoneX 手機1支（含門號0000000000號之SIM 卡1張） 為被告向毒品上游購入本案扣案毒品所用之聯絡工具。 ①桃園市政府警察局大溪分局圳頂派出所扣押物品目錄表（偵卷第41頁）。 ②扣案物照片、手機通話紀錄照片（偵卷第73、133、134頁）。  8 iPhone6S手機1支（含門號0000000000號之SIM 卡1張） 被告於本案刊登廣告、聯繫販賣毒品所用之工具。 ①桃園市政府警察局大溪分局圳頂派出所扣押物品目錄表（偵卷第41頁）。 ②扣案物照片1 張（偵卷第73頁）。